最高法院民事判決　　　　　　　　　　　　　　　九十一年度台上字第一七八七號
　　上　訴　人　甲○○
　　訴訟代理人　顏武男律師
　　被 上訴 人　乙○○
右當事人間請求損害賠償事件，上訴人對於中華民國八十九年十月十一日台灣高等法
院第二審判決（八十九年度上字第三一六號），提起上訴，本院判決如左：
    主  文
原判決除假執行部分外廢棄，發回台灣高等法院。
    理  由
本件上訴人主張：被上訴人於民國七十九年九月間，受伊委託購買台塑股票十五張、
福元基金股票十張後，未經伊同意，將上開股票悉數出售，伊事後查覺，被上訴人乃
於八十三年五月二十七日出具會算單，同意賠償伊台塑股票十五張、福元基金股票十
張、現金新台幣（下同）五萬四千三百八十九元，及股利、股息，惟經伊催告，迄未
賠償。被上訴人擅自出售股票，致伊受有股價及配股、配息之損失共四百十九萬八千
五百七十一元，伊自得依民法第五百四十四條第一項規定，請求被上訴人賠償等情。
求為命被上訴人如數給付，並加付法定遲延利息之判決。
被上訴人則以：伊係依上訴人之指示買賣股票，兩造間應係寄託或信託關係，而非委
任。且兩造於八十三年五月二十七日書立會算單，並未約定清償期，故於計算十五張
台塑股票、十張福元基金股票之損害，應以上訴人於八十八年六月十六日催告時起至
其於同年七月一日起訴時止之最高價為準，金額僅一百零二萬零五百六十三元九角，
至股息、股利部分，則應以八十三年五月二十七日之台塑股票十五張、福元基金股票
十張為計算基數等語，資為抗辯。
原審廢棄第一審所為上訴人勝訴之判決，改判駁回其訴，係以：上訴人主張其於七十
九年間以被上訴人名義購買台塑股票十五張、福元基金股票十張之事實，為被上訴人
所不爭，堪信為真實。上訴人係以金錢交付被上訴人，託其以自己名義購買股票，並
無支付報酬，兩造間係成立無償委任關係。被上訴人於收受上訴人交付之股款後，以
融資方式購買系爭股票，嗣於八十年八月十二日其帳戶內之股票連同系爭股票均遭斷
頭出售，被上訴人之行為顯逾委任權限而有重大過失，依民法第五百四十四條規定，
應對上訴人負損害賠償責任。上訴人主張兩造於八十三年五月二十七日會算，被上訴
人同意賠償現金五萬四千三百八十九元、台塑股票十五張、福元基金股票十張之事實
，已據提出會算單乙件為憑，可見兩造已達成賠償之協議。上開股票均為公開上市之
股票，隨時可在證券市場購得，被上訴人並無不能給付或給付顯有重大困難之情形，
上訴人自不得改為請求以金錢賠償。又兩造於會算時既已約定損害賠償之方式，即無
適用民法第二百十三條第一項、第二百十四條規定之餘地。上訴人主張被上訴人經催
告後，逾期未回復原狀，其得請求以金錢賠償損害等語，尚非可採。綜上所述，上訴
人依民法第五百四十四條規定，請求被上訴人給付四百十九萬八千五百七十一元，及
加付遲延利息，洵非正當，不應准許等詞，為其判斷之基礎。
查原審認定被上訴人應對上訴人負損害賠償責任，且兩造就賠償方式已於八十三年五
月二十七日達成協議，果爾，上訴人損害賠償之請求，如於協議賠償之範圍內，即應
准許。原審認兩造於八十三年五月二十七日會算，被上訴人同意賠償上訴人台塑股票
十五張、福元基金股票十張、現金五萬四千三百八十九元，惟原審僅就台塑股票十五
張、福元基金股票十張部分，認上訴人不得改為請求以金錢賠償，而就現金五萬四千
三百八十九元部分，並未說明不准之依據，已有疏略。且上訴人主張是日會算被上訴
人尚同意賠償股利、股息等語（見一審卷第三五頁、原審卷一一○頁），原審就此亦
未調查審認，遽將上訴人之請求全部駁回，自有可議。上訴論旨，指摘原判決不當，
聲明廢棄，非無理由。
據上論結，本件上訴為有理由，依民事訴訟法第四百七十七條第一項、第四百七十八
條第一項，判決如主文。
中      華      民      國    九十一    年      九      月      五      日
                              最高法院民事第三庭
                                  審判長法官  林  奇  福
                                        法官  陳  國  禎
                                        法官  陳  重  瑜
                                        法官  劉  延  村
                                        法官  劉  福  聲
　　　右正本證明與原本無異
 　　　　　                              　　 書  記  官
中      華      民      國    九十一    年      九      月     十七     日
